臺灣新竹地方法院民事判決  
110年度訴字第776號
原      告  君寶建設有限公司

法定代理人  吳麗娟  
原      告  寶君建設有限公司

法定代理人  吳國寶  
共      同
訴訟代理人  蘇毓霖律師
被      告  吳哲宇  
訴訟代理人  許恒輔律師
            陳于潔  
上列當事人間請求給付違約金事件，本院於民國111年3月10日辯
論終結，判決如下：
    主  文
原告之訴及假執行之聲請均駁回。　
訴訟費用由原告君寶建設有限公司負擔十分之九，餘由原告寶君
建設有限公司負擔。　　　
　　事實及理由
一、原告起訴主張：     
  ㈠被告於民國108年12月7日與原告君寶建設有限公司（下稱原
    告君寶公司）簽訂「有謙家園」透天房屋之預定買賣契約書
    （下稱系爭房屋買賣契約），約定由被告以新臺幣（下同）
    624萬元向原告君寶公司買受由原告君寶公司依新竹縣政府1
    08年建字第54號建造執照所興建坐落於新竹縣○○鄉○○○段○○○
    段000000地號等土地基地內，地上5層、編號M區20棟房屋1
    戶。被告並於同日與原告寶君建設有限公司（下稱原告寶君
    公司）簽訂土地預定買賣契約書（下稱系爭土地買賣契約）
    ，約定由被告以676萬元買受原告寶君公司所有坐落於新竹
    縣○○鄉○○○段○○○段000000地號等土地（專有土地面積193.91
    平方公尺，丙種建築用地以應有部分計算面積約為4.27平方
    公尺，國土保安用地及特定目的事業用地以應有部分計算面
    積約為98.07平方公尺）。系爭房屋、系爭土地買賣契約約
    定二者屬聯立契約，如有任一契約解除、終止或撤銷，他契
    約亦同時失其效力。
  ㈡依系爭房屋買賣契約第21條「稅費負擔之約定」第3款約定：
    「應由買方繳交之稅費、代辦手續費及瓦斯外管費（含挖掘
    道路修建地下工事費：即柏油、減壓閥、遮斷閥、裝裱費、
    保證金相關）等費用，買方於辦理所有權移轉登記時，應依
    賣方通知繳款期限及方式預繳代辦費用新臺幣貳拾伍萬元整
    予賣方，並於交屋時依單據證明核銷結清，多退少補。」。
    被告已依系爭房屋、土地買賣契約之分期付款明細表繳付第
    一期訂金款10萬元、第二期簽約金款120 萬元、第三期結構
    體完成款33萬元、第四期使用執照取得款32萬元，房地款項
    合計195萬元。然原告依系爭房屋買賣契約第21條約定通知
    被告繳納契約稅費、代辦手續費及瓦斯外管費等款項25萬元
    時，被告雖於110年5月7日匯款至原告君寶公司帳戶，嗣後
    卻明示拒絕給付，要求原告退回，並以系爭房屋買賣契約第
    12條第3項第2款「預售屋基地範圍外銜接公用事業外管線之
    天然瓦斯配管費用由買方負擔」之約定(下稱瓦斯外管線費
    用負擔約定)，違反行政院內政部108年5月2日修正之「預售
    屋買賣定型化契約應記載及不得記載事項」(下稱「應記載
    及不得記載事項」)為由，向行政院消費者保護會提起申訴
    ，原告君寶公司遂於110年9月13日將前開25萬元匯入被告指
    示之帳戶內。
　㈢被告違反系爭房屋買賣契約第21條第3項約定，原告君寶公司
    不待催告即得解除系爭房屋買賣契約，另原告寶君公司依約
    亦得一併解除系爭土地買賣契約，原告遂以起訴狀繕本之送
    達作為解除系爭房屋、土地買賣契約之意思表示。原告君寶
    公司並依系爭房屋買賣契約第24條第4款約定，沒收依房屋
    總價款640萬元15％計算之違約金即93萬6千元；原告寶君公
    司則依系爭土地買賣契約第15條第2項之約定，沒收被告已
    繳之價款10萬元為違約金。
　㈣並聲明：
　  ⒈被告應給付原告君寶公司93萬6千元，及自起訴狀繕本送達
      翌日起至清償日止，按年息5%計算之利息。
    ⒉被告應給付原告寶君公司10萬元，及自起訴狀繕本送達翌
      日起至清償日止，按年息5%計算之利息。
    ⒊原告均願供擔保請准宣告假執行。　　　
二、被告則以： 　
  ㈠被告依約繳付各期款項，並無違約，原告君寶公司指摘被告
    違約主張解除契約，實屬無據。系爭房屋買賣契約有關瓦斯
    外管線費用負擔約定，違反「應記載及不得記載事項」，被
    告先於109年10月向行政院消費者保護會提起申訴，經新北
    市政府辦理調解協商，然兩造無共識協商不成立。嗣原告君
    寶公司於109年11月5日寄發存證信函稱被告拒絕繳付瓦斯外
    管線費用而解除系爭房屋買賣契約，被告旋以存證信函函覆
    原告君寶公司稱未收到繳付瓦斯外管線之通知，且系爭房屋
    使用執照尚未取得、繳付費用之構成要件不該當，不同意解
    除契約。其後被告向本院提起確認契約條款無效等訴訟（即
    110年度竹簡字第25號，後因被告變更訴之聲明改分為110年
    度重訴字第190號，下稱另案），訴請確認瓦斯外管線費用
    負擔約定條款無效，該瓦斯外管線費用應由原告君寶公司負
    擔，並非主張拒絕給付代辦費用，原告君寶公司擴大解讀為
    被告拒絕給付一切代辦費用，恐有誤會。另案進行中，被告
    於110年5月7日繳付瓦斯外管線費用25萬元予原告君寶公司
    ，嗣與原告君寶公司約定於110年9月15日進行第一次驗屋。
    詎料驗屋前原告君寶公司通知被告提供銀行帳戶，經多次詢
    問關於何事未獲回音，被告以為係結清工程變更減帳，豈知
    原告君寶公司竟於110年9月13日將前述瓦斯外管線費用25萬
    元匯回被告帳戶，並以另案訴訟進行中為由，逕自取消第一
    次驗屋，再於110年9月14日以解除契約通知書通知原告違約
    逕自解除系爭房屋、土地買賣契約，雖被告速回函明示拒絕
    ，卻又提起本件請求違約金，原告違背誠實信用原則，罔顧
    消費者權益，其心可議。　　
  ㈡依系爭房屋買賣契約第24條第4項之文義解釋，僅有買方(即
    被告)違反第7條有關「付款條件及方式」、第8條有關「逾
    期付款處理方式」、第17條有關「貸款約定」、第18條有關
    「貸款撥付」及「質押禁止」、「附件三各條規定」等約定
    時，原告方得行使契約解除權。被告並無前述任一情形，原
    告自無權解除系爭房屋、土地買賣契約。其次，縱令被告違
    反系爭房屋買賣契約第21條第3項之約定，此約款亦非原告
    得行使解除權之事由，況且被告並無遲延給付，反係原告領
    取25萬元自行退回，原告所為之解除契約意思表示及違約金
    之主張均無理由。
  ㈢並聲明：
    ⒈原告之訴及假執行聲請均駁回。
 　 ⒉如受不利判決，願供擔保請准免為假執行。
三、經本院偕同兩造整理並簡化不爭執事項及爭點如下(依判決
    格式、用語修正，本院卷第185-186頁)：
　㈠不爭執事項：
　　⒈被告於108年12月7日與原告君寶公司簽訂系爭房屋買賣契
      約，以624萬元買受由原告君寶公司依新竹縣政府108 年
      建字第54號建造執照、坐落新竹縣○○鄉○○○段○○○段000000
      地號等土地上，所興建之地上5層、編號M 區20棟房屋1戶
      。被告並於同日與原告寶君公司簽訂系爭土地買賣契約，
      以676萬元買受原告寶君公司所有坐落新竹縣○○鄉○○○段○○
      ○段000000地號等土地（專有土地面積193.91平方公尺，
      丙種建築用地以應有部分計算面積約為4.27平方公尺，國
      土保安用地及特定目的事業用地以應有部分計算面積約為
      98.07平方公尺）。系爭房屋、土地買賣契約約定二者屬
      聯立契約，如有任一契約解除、終止或撤銷，他契約亦同
      時失其效力。
　  ⒉系爭房屋買賣契約第12條「驗收」第3項第2款即瓦斯外管
      線費用負擔約定：「預售屋基地範圍外銜接公用事業外管
      線之天然瓦斯配管費用由買方負擔」；第21條「稅費負擔
      之約定」第3 款約定：「應由買方繳交之稅費、代辦手續
      費及瓦斯外管費( 含挖掘道路修建地下工事費：即柏油、
      減壓閥、遮斷閥、裝裱費、保證金相關) 等費用，買方於
      辦理所有權移轉登記時，應依賣方通知繳款期限及方式預
      繳代辦費用新臺幣貳拾伍萬元整予賣方，並於交屋時依單
      據證明核銷結清，多退少補。」。
    ⒊被告已依系爭房屋、土地買賣契約之分期付款明細表繳付
      第一期訂金款10萬元、第二期簽約金款120萬元、第三期
      結構體完成款33萬元、第四期使用執照取得款32萬元，合
      計195萬元。
    ⒋被告於109年10月26日以瓦斯外管線費用負擔約定違反「應
      記載及不得記載事項」為由，向行政院消費保護會提起申
      訴，由新北市政府於109年10月29日函原告君寶公司妥適
      處理。原告君寶公司於109年11月5日以竹北成功郵局存證
      信函覆被告，稱向被告請求繳付瓦斯外管線費用遭拒而解
      除系爭房屋買賣契約。被告於109年11月9日以竹東二重埔
      郵局存證信函函覆原告君寶公司稱未收到繳付瓦斯外管線
      之通知，且使用執照尚未取得、繳付費用之構成要件不該
      當，不同意被告君寶公司解除契約。
    ⒌被告於109年12月1日以瓦斯外管線費用負擔約定違反「應
      記載及不得記載事項」為由，向本院提起另案，訴請確認
      前揭該條款無效，並主張瓦斯外管線費用應由君寶公司負
      擔。另案訴訟進行中，被告於110年5月7日繳付瓦斯外管
      線費用25萬元予君寶公司，後於110年9月3日以瓦斯外管
      線費用何方負擔未議定為由，變更暨擴張另案訴之聲明，
      請求君寶公司返還該25萬元。君寶公司於110年9月13日將
      25萬元匯入被告帳戶內。被告於110年9月17日再度變更另
      案訴之聲明及追加寶君公司為被告，另案變更後之聲明為
      確認兩造間之系爭房屋、土地買賣契約均存在，並確認瓦
      斯外管線費用應由君寶公司、寶君公司負擔。
  ㈡爭點：
    ⒈原告解除系爭房屋、土地買賣契約，有無理由？
    ⒉原告請求被告各給付違約金93萬6千元、10萬元，有無理 
      由？
四、得心證之理由：
　㈠原告君寶公司主張被告違反系爭房屋買賣契約第21條第3項約
    定，其得不待催告即解除系爭房屋買賣契約，原告寶君公司
    因契約聯立一併解除系爭土地買賣契約，被告則以前詞置辯
    。經查：
　　⒈系爭房屋買賣契約關於解除權係規定於第23條及第24條第1
      、2、4項。第23條約定遇不可抗力時買賣雙方均同意解約
      。第24條第1、2項約定當賣方違反「主要建材及其廠牌、
      規格」、「開工及取得使用執照期限」或第22條第1項有
      關權利瑕疵擔保規定時，買方得解除契約。第24條第4項
      則約定買方違反有關「付款條件及方式」、「逾期付款之
      處理」、「貸款約定」、「貸款撥付」、「質押禁止」及
      契約附件三(即房屋代辦貸款委託書)之各條規定者，賣方
      得解除契約(本院卷第30頁)。
　　⒉觀諸系爭房屋買賣契約全文，於每條條次後方、條文內容
      之前，均附有該條之名稱，經交互對照，系爭房屋買賣契
      約第7條名稱為「付款條件及方式」、第8條名稱為「逾期
      付款之處理方式」、第17條名稱為「貸款約定」、第18條
      名稱為「貸款撥付」。基此，足認第24條第4項所稱「付
      款條件及方式」、「逾期付款之處理」、「貸款約定」、
      「貸款撥付」，各係指該契約第7、8、17、18條甚明。從
      而，原告主張有權解除契約，自應就被告有無違反系爭房
      屋買賣契約第7、8、17、18條、或有無質押、或有無違反
      契約附件三房屋代辦貸款委託書等，先為認定，倘被告並
      無任一違反，原告即無權解除契約。　
　　⒊如不爭執事項所載，被告業依系爭房屋、土地買賣契約之
      分期付款明細表繳付各期期款，足徵被告並無違反系爭房
      屋買賣契約第7、8條之情形。原告雖主張第21條第3項約
      定之稅費、代辦手續費、瓦斯外管費等代墊款25萬元，亦
      屬第7條之列。惟查，第7條載明「一、買方應依已完成之
      工程進度所定之房屋分期付款明細表(附件一)規定繳款…
      二、付款，除簽約款及開工款外，應依已完成之工程進度
      所定付款明細表之規定於工程完工後繳款…」，完全未提
      及稅費、代辦手續費、瓦斯外管費等代墊款，堪認此揭代
      墊費用並非第7條規範之內。是以，即令被告有違約不繳
      稅費、代辦手續費、瓦斯外管費之情事，依契約文義解釋
      ，亦無從認屬賣方得主張解除契約之事由。　　　
　　⒋至於「貸款約定」、「貸款撥付」、質押禁止及契約附件
      三房屋代辦貸款委託書等，原告未主張被告違反此揭約定
      ，亦未就此部分提出任何證據，自應認被告就此部分並無
      違約。
　　⒌綜上，被告並無違反系爭房屋買賣契約第7、8、17、18條
      之約定，亦無違反質押或附件三規定之情事，原告自未取
      得解除契約之權利。原告主張其有權解除系爭房屋、土地
      買賣契約，俱屬無據。　　
  ㈡原告又主張依民法第254條解除契約。按民法第254條規定：
    「契約當事人之一方遲延給付者，他方當事人得定相當期限
    催告其履行，如於期限內不履行時，得解除其契約。」，準
    此，須被告先有遲延給付情事，且經原告定相當期限催告仍
    未履行時，原告方得解除契約。承不爭執事項⒋、⒌所載，被
    告早於109年10月26日因認瓦斯外管線費用負擔約定違反「
    應記載及不得記載事項」，已向行政院消費保護會提起申訴
    ，與原告君寶公司協商無共識後，於109年12月1日向本院提
    起另案訴請確認上開條款無效，顯然瓦斯外管線費用應由買
    賣何方負擔，為兩造間之爭議，但被告於法院尚未就該爭議
    為判決之前，仍願意繳付並於110年5月7日匯款予原告君寶
    公司，足認被告並無遲延給付之情事。即令被告匯款後，於
    另案變更訴之聲明，請求原告君寶公司返還該款項，亦僅係
    因應繳款事實而就聲明做變更，被告原本訴訟之目的並無改
    變，亦即仍然訴求確認瓦斯外管線費用負擔之約定究竟有效
    或無效，尚不能因原告自行退還該款項，反予認定被告為遲
    延給付。是以，原告主張依民法第254條解除契約，亦無理
    由。　　
　㈢原告主張有權解除系爭房屋、土地買賣契約，皆無理由，則
    原告依系爭房屋、土地買賣契約請求被告各給付違約金93萬
    6千元、10萬元，即屬無據，不能准許。　　　
五、綜上，原告君寶公司、寶君公司分別請求被告給付違約金93
    萬6千元、10萬元，及各自起訴狀繕本送達翌日起至清償日
    止按週年利率5%計算之利息，均無理由而無從准許。原告之
    訴既經駁回，其假執行之聲請即失所依附，應併予駁回。　
六、本件判決基礎已臻明確，兩造其餘攻防方法、陳述及訴訟資
    料，經本院斟酌後，核與判決結果不生影響，爰不逐一論列
    ，附此敘明。
七、訴訟費用負擔之依據：民事訴訟法第78條、第85條第1項但
    書。　　
中　　華　　民　　國　　111 　年　　3 　　月　　31　　日
                民事第一庭   法  官  李珮瑜 
以上正本係照原本作成。
如對本判決上訴，須於判決送達後20日內向本院提出上訴狀。如
委任律師提起上訴者，應一併繳納上訴審裁判費。
中　　華　　民　　國　　111 　年　　4 　　月　　1 　　日
                              書記官　鄧雪怡